臺灣桃園地方法院刑事判決
109年度訴字第551號
公  訴  人  臺灣桃園地方檢察署檢察官
被      告  呂紹榮






指定辯護人  公設辯護人彭詩雯  
上列被告因違反毒品危害防制條例案件，經檢察官提起公訴（10
9年度偵字第2145號），本院判決如下：
    主  文
呂紹榮無罪。
    理  由
一、公訴意旨略以：被告呂紹榮明知海洛因屬毒品危害防制條例
    第2條第2項第1款所列管之第一級毒品，不得無故販賣，竟
    基於販賣海洛因之犯意，於民國108年12月9日17時許，在桃
    園市○○區○○路0段000號2樓住處，以新臺幣（下同）2,000元
    代價，將第一級毒品海洛因1小包（0.6公克）售予胡麗美，
    迨於108年12月28日7時40分許，在桃園市○○區○○路0段000號
    2樓，為警循線查獲。因認被告涉犯109年7月15日修正施行
    前之毒品危害防制條例第4條第1項販賣第一級毒品罪嫌等語
    。
二、按犯罪事實應依證據認定之，無證據不得認定犯罪事實；不
    能證明被告犯罪或其行為不罰者，應諭知無罪之判決，刑事
    訴訟法第154條第2項、第301條第1項分別定有明文。次按認
    定不利於被告之事實，須依積極證據，苟積極證據不足為不
    利於被告事實之認定時，即應為有利被告之認定，更不必有
    何有利之證據（最高法院30年上字第816號判例意旨參照）
    。又事實之認定，應憑證據，如未能發現相當證據，或證據
    不足以證明，自不能以推測或擬制之方法，為裁判基礎；認
    定犯罪事實，所憑之證據，雖不以直接證據為限，間接證據
    亦包括在內，然無論直接或間接證據，其為訴訟上之證明，
    須於通常一般之人均不致於有所懷疑，而得確信其為真實之
    程度者，始得據之為有罪之認定，倘其證明尚未達到此一程
    度，而有合理性懷疑之存在時，即無從為有罪之認定（最高
    法院40年台上字第86號、76年台上字第4986號判例意旨參照
    ）。
三、公訴意旨認被告涉有上開販賣第一級毒品海洛因罪嫌，無非
    係以證人胡麗美於警詢及偵查中之證述，而證人胡麗美於10
    8年12月25日17時51分許經警查獲其持有第一級毒品海洛因1
    包，經檢驗結果確呈海洛因陽性，有台灣檢驗科技股份有限
    公司濫用藥物檢驗報告在卷可稽（見109年度偵字第2145號
    卷【下稱偵卷】第163頁），為其主要論據。
四、訊據被告呂紹榮堅決否認有何販賣第一級毒品之犯行，辯稱
    ：因為之前和證人胡麗美吵架，所以證人胡麗美才說我賣毒
    品給她等語。經查：
　㈠證人胡麗美於108年12月25日17時51分許經警查獲其持有之第
    一級毒品海洛因1包，經檢驗結果確呈海洛因陽性，又因而
    查獲其施用第一級毒品海洛因案件，經臺灣桃園地方檢察署
    檢察官以109年毒偵字第327號提起公訴，經本院以109年度
    審訴字第1026號判決判處有期徒刑9月，嗣經證人胡麗美上
    訴，經臺灣高等法院以109年度上訴字第3009號判決不受理
    確定等情，有台灣檢驗科技股份有限公司濫用藥物檢驗報告
    （見偵卷第163頁）、證人胡麗美之臺灣高等法院被告前案
    紀錄表及上開判決在卷可佐（見本院卷一第287至305頁），
    首堪認定。
　㈡證人胡麗美於108年12月26日警詢中證稱：警方於108年12月2
    5日在我身上查獲之海洛因，是我於108年12月9日17時許，
    在桃園市○○區○○路0段000號2樓，以2,000元向被告購買海洛
    因1包0.6公克等語（見偵卷第35至36頁）；於109年1月31日
    偵查中具結證稱：我施用的毒品是在富國路的釣蝦場，向1
    名綽號「小安」之男性友人購買的，除了「小安」，我沒有
    向其他人購買毒品等語；復經檢察官質問其為何在警詢中稱
    毒品是向被告購買，證人胡麗美稱：因為我前幾天吵架，我
    跟他有仇，警察告訴我若是說出1個人可以判無罪等語；嗣
    又證稱：大概是被警方查獲前4、5天左右的傍晚5、6時許，
    我在桃園市○○區○○路0段000號2樓，以2,000元向被告購買安
    非他命1包，錢是賒欠的還沒給他等語（見偵卷第153至154
    頁）。又公訴檢察官、辯護人於審理中雖聲請傳喚證人胡麗
    美到庭交互詰問，惟經本院合法傳喚證人胡麗美未到，復拘
    提無著，且查其業經臺灣桃園地方檢察署另案發布通緝在案
    ，顯已逃亡藏匿，有臺灣高等法院通緝紀錄表在卷可佐（見
    本院卷二第15頁），是顯然無法傳喚其於本院審理中到庭交
    互詰問，因而公訴檢察官於審理時表明捨棄傳喚證人胡麗美
    等語，辯護人及被告則表示同意就客觀現存證據為答辯等語
    （見本院卷二第51頁）。從而，證人胡麗美雖一開始於警詢
    中證稱向被告購買海洛因，惟於偵查時改稱其只有向真實姓
    名年籍不詳、綽號「小安」之男子購買毒品，嗣又改稱係向
    被告購買安非他命等語，其證詞前後反覆不一，要難採信。
    又其於偵查中雖最後證稱係向被告購買毒品，惟證稱其向被
    告購買之毒品為安非他命，並非海洛因，此亦與證人胡麗美
    涉及之施用、持有第一級毒品海洛因案件大相逕庭，則被告
    是否確有於起訴書所載之時間、地點販買海洛因予證人胡麗
    美實值存疑。
　㈢警方於108年12月28日7時40分許，持本院核發之搜索票，至
    桃園市○○區○○路0段000號被告居所執行搜索，扣得安非他命
    吸食器玻璃球2個、毒品殘渣袋1個、海洛因1包（毛重14.26
    公克）、夾鏈袋48個、電子秤1個，又扣案之上開海洛因1包
    經送台灣檢驗科技股份有限公司濫用藥物實驗室鑑定，確呈
    海洛因陽性反應等情，有本院搜索票、桃園市政府警察局蘆
    竹分局搜索扣押筆錄、扣押物品目錄表、勘察採證同意書、
    真實姓名與編號對照表（尿液編號：R108-271、毒品編號：
    DR108-271）、查獲毒品危害防制條例「尿液」初步檢驗報
    告單、查獲毒品危害防制條例「毒品」初步檢驗報告單、刑
    案現場照片16張、檢體監管紀錄表、台灣檢驗科技股份有限
    公司濫用藥物實驗室濫用藥物檢驗報告（報告編號：UL/202
    0/00000000）在卷可稽（見偵卷第51至57頁、第65頁至85頁
    ；本院卷一第321頁），固堪認定。惟此僅能證明被告於上
    開時間、地點遭警方查獲持有第一級毒品海洛因之事實，且
    被告雖持有海洛因，然其亦因而遭查獲施用第一級毒品海洛
    因之犯行，並經臺灣桃園地方檢察署檢察官以109年度毒偵
    字第380號、第1096號、第1246號提起公訴，經本院於109年
    12月18日以109年度審訴字第1743號判決公訴不受理，此有
    該判決（見本院卷一第307至310頁）及被告之臺灣高等法院
    被告前案紀錄表在卷可考。從而，被告縱有於上開時間、地
    點遭警方查獲持有海洛因之事實，惟依現存卷內證據，被告
    所持有之海洛因恐係其施用後所剩餘，尚難認定係其用以販
    賣證人胡麗美所餘之毒品。
　㈣從而，證人胡麗美雖曾於警詢中證稱被告於公訴意旨所載之
    時間、地點，以2,000元販賣海洛因1包予伊云云，惟嗣於偵
    查中又翻異其詞，且證述內容與客觀事證不符，要難採信，
    故本案並無確實之證據，足以證明被告有上開販賣海洛因之
    犯行。
五、綜上所述，本案依檢察官所舉各項證據方法及卷存事證，不
    足使本院形成被告有為上開犯行之有罪確信，自應為無罪判
    決之諭知。
據上論斷，應依刑事訴訟法第301條第1項，判決如主文。
本案經檢察官許炳文提起公訴，檢察官范玟茵到庭執行職務。
中　　華　　民　　國　　111 　年　　2 　　月　　18　　日
            刑事第十四庭  審判長  法　官      江德民
　　　　　　　　　
　　　　　　　　　                法  官      吳天明
　　　　　　　　　
                                  法  官      劉得為
以上正本證明與原本無異。
如不服本判決應於收受判決後20日內向本院提出上訴書狀，並應
敘述具體理由。其未敘述上訴理由者，應於上訴期間屆滿後20日
內向本院補提理由書(均須按他造當事人之人數附繕本)「切勿逕
送上級法院」。 
　　　　　　　　　　　　　　　    書記官　     林思妤
中　　華　　民　　國　　111 　年　　2 　　月　　18　　日